臺灣臺中地方法院民事判決
                                    111年度中簡字第2071號
原      告  戴匡  
被      告  林琨凱

上列被告因違反洗錢防制法等案件，經原告提起損害賠償之附帶
民事訴訟（111年度簡附民字第35號），經本院刑事庭裁定移送
前來，本院於111年8月12日言詞辯論終結，本院判決如下：
    主      文
被告應給付原告新台幣參拾萬元及自民國一一一年二月十八日起
至清償日止，按週年利率百分之五計算之利息。
訴訟費用由被告負擔。
本判決得假執行。
    事實及理由
一、被告經合法通知，無正當理由，未於言詞辯論期日到場，核
    無民事訴訟法第386 條各款所列情形，爰依原告之聲請，由
    其一造辯論而為判決。
二、原告主張：被告依其一般社會生活之通常經驗，應可知悉提
    供金融帳戶予不明人士使用，該金融帳戶極有可能淪為轉匯
    、提領贓款之犯罪工具，亦可掩飾、隱匿詐騙所得之實際流
    向，製造金流斷點，並使詐騙集團相關犯行不易遭人追查，
    竟基於縱其提供之金融帳戶遭人持以實施詐欺取財犯罪，並
    於被害人匯款遭詐騙之款項後，再藉由轉匯、提款等方式製
    造金流斷點，將掩飾、隱匿特定犯罪所得之實際流向，亦不
    違背其本意之幫助詐欺取財、幫助洗錢之不確定故意，於民
    國110年5月19日，將其所有之京城銀行帳號0000000000000
    號帳戶（下稱京城銀行帳戶）之存摺、金融卡（含密碼）及
    網路銀行帳號密碼，在台南市安南區海佃路旁，交予姓名年
    籍不詳之某成年友人使用。嗣該人取得上開銀行帳戶資料後
    ，即意圖為自己不法所有之詐欺取財（無證據顯示參與詐騙
    者達3人以上或被告知悉參與詐騙者達3人以上）及掩飾、隱
    匿犯罪所得去向之犯意，於刑事判決附表所示時間，對附表
    所示之人施以如附表所示之詐術，使其等陷於錯誤（無證據
    顯示被告主觀得預見參與詐騙者係以網際網路對公眾散布之
    方式為之），先後於附表所示之時間將附表所示款項匯入上
    開京城銀行帳戶，並隨即遭轉匯至其他帳戶（起訴書誤載為
    遭人提領一空）（原告部分為新台幣(下同)30萬元），因此
    遮斷資金流動軌跡而掩飾、隱匿犯罪所得之去向及所在。被
    告上開行為遭台灣台中地方檢察署以涉犯幫助洗錢及詐欺等
    罪提起公訴及移送併辦（台灣台中地方檢察署110年度偵字
    第35706號、38316號、111年度偵字第314號、3250號、6169
    號及台灣台南地方檢察署110年度偵字第22103號），嗣經鈞
    院刑事庭判處被有罪在案（本院111年度金簡字第53號）。
    爰本於民法第184條第1項後段、第2項及第185條第2項共同
    侵權行為之規定，請求被告如數賠償上開原告所受之損失。
    訴之聲明：被告應給付原告30萬元及自附帶民事起訴狀繕本
    送達翌日起，至清償日止，依年息5%計算之利息。
三、原告主張之上開事實，已為本院111年度金簡字第53號刑事
    判決所確認，亦經本院調閱上開刑事卷無訛。被告經合法通
    知，既未於言詞辯論期日到場，亦未提出書狀作何聲明或陳
    述以為爭執，本院依上開調查證據之結果，堪信原告之主張
    為真實。
四、按因故意或過失，不法侵害他人之權利者，負損害賠償責任
    。故意以背於善良風俗之方法，加損害於他人者亦同。違反
    保護他人之法律，致生損害於他人者，負賠償責任，民法第
    184條第1項前段、後段、第2項，分別定有明文。第1項前、
    後兩段為相異之侵權行為類型。關於保護之法益，前段為權
    利，後段為一般法益。關於主觀責任，前者以故意過失為已
    足，後者則限制須故意以背於善良風俗之方法加損害於他人
    ，兩者要件有別，請求權基礎相異，訴訟標的自屬不同（最
    高法法院80年度台上字第3760號判決要旨參照）。此即民法
    第184 條規定係調和「行為自由」和「保護的權益」此兩個
    基本利益，區別不同的權益的保護，而組成侵權行為責任體
    系。被侵害者係他人權利時，只要加害人具有故意或過失，
    即應依民法第184條第1項前段負損害賠償責任。其被侵害者
    ，非屬權利時，須加害行為係出於故意背於善良風俗方法（
    第184條第1項後段），或違反保護他人之法律（第184條第2
    項）時，被害人始得請求損害賠償。易言之，民法第184 條
    第1項前段所保護的，限於權利，不及一般財產上之利益 （
    純粹財產上損害、純粹經濟上損失）。一般財產上利益僅能
    依民法第184條第1項後段規定或第2項受到保護。次按，民
    法第185 條「數人共同不法侵害他人之權利者，連帶負損害
    賠償責任﹔不能知其中孰為加害人者，亦同。造意人及幫助
    人，視為共同行為人。」計有4個類型之共同侵權行為【即
    民法第185條第1項前段「即狹義共同侵權行為」，包括主觀
    （意思聯絡）共同加害行為（使加害人就可能的因果關係負
    責）、客觀行為關連共同加害行為（司法院66年例變字第 1
    號）（須具共同因果關係））、後段（共同危險行為，擇一
    因果關係）、第2 項（造意人與幫助人之共同侵權行為）】
    ，該不同類型之共同侵權行為規定要件不同、功能有別。就
    民法第185條第2項所規範之共同侵權行為而言，所稱造意及
    幫助相當於刑法上的教唆及幫助。換言之，造意人者，指教
    唆他人使生為侵權行為決意之人；幫助人者，指予他人以助
    力，使他人易於為侵權行為之人，其助力包括精神及物質在
    內。本件原告所請求遭詐欺之30萬元，核其性質原告係受有
    純粹財產上損害（純粹經濟上損失），而詐欺原告之詐騙集
    團成員既係以詐欺之方法致原告受有上開損財產上損害，則
    顯係以背於善良風俗之方法加損害於原告，被告則為幫助該
    詐欺行為，已如前述，是被告依前開184條第1項後段、第2
    項、第185條第2項共同侵權行為之規定，即應就此對原告負
    有損害賠償之責。
五、次按，連帶債務之債權人，得對於債務人中之一人或數人或
    其全體，同時或先後請求全部或一部之給付。連帶債務未全
    部履行前，全體債務人仍負連帶責任。為民法第273條所明
    定。本件被告既應依民法第185條第2項規定，與詐騙集團成
    員負連帶負損害賠償責任，則依上開規定，原告自可得向被
    告請求上開其所騙所受之30萬元之損失甚明。是原告本於上
    開（四）所述之規定，對被告請求給付上開金額30萬元及自
    附帶民事起訴狀繕本送達被告之翌日（即111年2月18日）起
    至清償日止按法定利率年息5%計算之遲延利息，洵屬適法，
    為有理由，應予准許，爰為判決如主文第1項所示。
六、本件係就民事訴訟法第427條第1項訴訟適用簡易程序所為被
    告敗訴之判決，故依同法第389條第1項第3款之規定，自應
    依職權宣告假執行，原告自勿庸聲請。
七、據上論結，本件原告之訴為有理由，依民事訴訟法第436 條
    第2項、第385條第1項前段、第78條、第389條第1項第3款，
    判決如主文。
中　　華　　民　　國　　111 　年　　8 　　月　　17　　日
                      臺灣臺中地方法院臺中簡易庭
                                  法  官  陳添喜
以上為正本係照原本作成。
如不服本判決，應於送達後20日內，向本院提出上訴狀並表明上
訴理由，如於本判決宣示後送達前提起上訴者，應於判決送達後
20日內補提上訴理由書（須附繕本）。
中　　華　　民　　國　　111 　年　　8 　　月　　17　　日

                                  書記官　黃舜民